【裁判字號】    95,保險小抗,1
【裁判日期】    950512
【裁判案由】    給付保險金
【裁判全文】
臺灣桃園地方法院民事裁定           95年度保險小抗字第1號
抗  告  人  甲○○
                        號
相  對  人  瑞士商環球瑞泰人壽保險股份有限公司台灣分公司
法定代理人  包道霖
上列當事人間給付保險金事件，抗告人對於中華民國95年3 月15
日本院桃園簡易庭95年度桃保險小調字第45號第一審裁定提起抗
告，本院裁定如下：
    主  文
抗告駁回。
抗告費用新台幣壹仟元由抗告人負擔。
    理  由
一、抗告意旨略以：抗告人於民國86年1 月10日為要保人，投保
    相對人承保之主約健康保險實支實付乙型計畫四（下稱系爭
    主約）及附約家家寶健康保險附約計畫五（下稱系爭附約）
    ，保單號碼：X0000000號。依系爭附約保險條款第22條約定
    以要保人住所所在地地方法院為管轄法院，抗告人現居於桃
    園縣八德市，是本件訴訟應由鈞院管轄，原審裁定將本件訴
    訟移送至台灣台北地方法院顯係違誤，為此依法提起抗告等
    語。
二、按小額程序第一審裁判之抗告法院認抗告為不合法或無理由
    者，應為駁回抗告之裁定。民事訴訟法第436 條之23、第43
    6 條之1 第3 項、第495 條之1 第1 項、第449 條第1 項定
    有明文。又按聲請調解之管轄法院，準用第一編第一章第一
    節之規定。小額事件當事人之一造為法人或商人者，於其預
    定用於同類契約之條款，約定債務履行地或以合意定第一審
    管轄法院時，不適用第12條或第24條之規定。而對於私法人
    或其他得為訴訟當事人之團體之訴訟，由其主事務所或主營
    業所所在地之法院管轄。訴訟之全部或一部，法院認為無管
    轄權者，依原告聲請或依職權以裁定移送於其管轄法院。同
    法第405 條第3 項、第436 條之9 、第2 條第2 項及第28條
    第1 項亦有明文。
三、經查抗告人起訴係依系爭保險主約及附約請求相對人給付保
    險金新台幣（下同）44,000元及其遲延利息，有抗告人之起
    訴狀1 件附於原審卷內可稽，故本件訴訟係因財產權發生爭
    執，其標的之金額在10萬元以下，應屬小額訴訟事件。而系
    爭主約及附約係以抗告人為要保人及被保險人向相對人投保
    ，且系爭主約保險條款第28條約定：「本附約（指健康保險
    實支實付型）涉訟時，約定以要保人住所所在地地方法院為
    管轄法院，但要保人之住所在中華民國境外時，則以台北地
    方法院為管轄法院。」；系爭附約保險條款第22條約定：「
    本附約（指家家寶健康保險）涉訟時，約定以要保人住所所
    在地地方法院為管轄法院，但要保人之住所在中華民國境外
    時，則以台北地方法院為管轄法院。」等語，又抗告人現住
    居於桃園縣八德市○○路410 巷30弄1 衖10號等情，固有兩
    造提出之系爭保險主約及附約保險條款各2 件及抗告人提出
    之身分證影本1 件在卷足憑，雖堪信兩造已合意以本院為第
    一審管轄法院。惟本件既為小額訴訟事件，相對人又為法人
    ，系爭主約及附約保險條款亦係相對人預定用於向其投保者
    同類契約之條款，依民事訴訟法第436 條之8 及第436 條之
    9 規定，應適用小額程序，自不能以兩造之合意定本件訴訟
    之第一審管轄法院。而相對人之主事務所係設於台北市○○
    路○ 段7 號51樓，既有相對人分公司登記基本資料查詢1 份
    附於原審卷內可稽，且為抗告人所不爭執，故本件訴訟依民
    事訴訟法第2 條第2 項規定，自應由相對人之主事務所所在
    地之法院即臺灣台北地方法院管轄，是抗告人向無管轄權之
    本院起訴，顯係違誤，原審依職權將本件移送於該管轄法院
    ，自與法律規定相符。從而抗告人以兩造合意以抗告人住所
    所在之本院為第一審管轄法院為由提起抗告，為無理由，應
    予駁回。
據上論結，本件抗告為無理由，依民事訴訟法第436 條之23、第
436 條之1 第3 項、第495 條之1 第1 項、第449 條第1 項、第
95條、第78條，裁定如主文。
中    華    民    國    95    年    5     月    12    日
                  民事第三庭審判長法  官  潘進柳
                                  法  官  林望民
                                  法  官  林雯娟
以上正本係照原本作成
本裁定不得抗告
中    華    民    國    95    年    5     月    12    日
                                  書記官  簡維萍


司法院資訊處製作；財團法人民間司法改革基金會備份。
